【裁判字號】    97,執消債更,67
【裁判日期】    980320
【裁判案由】    更生事件
【裁判全文】
臺灣屏東地方法院民事裁定          97年度執消債更字第67號
聲  請  人
即債務人    甲○○
相  對  人
即債權人    台新國際商業銀行股份有限公司
法定代理人  丁○○
相  對  人
即債權人    大眾商業銀行股份有限公司
法定代理人  丙○○
相  對  人
即債權人    安泰商業銀行股份有限公司
法定代理人  齊百邁
相  對  人
即債權人    台灣中小企業銀行股份有限公司
法定代理人  戊○○
相  對  人
即債權人    國泰世華商業銀行股份有限公司
法定代理人  乙○○
相  對  人
即債權人    台北富邦商業銀行股份有限公司
法定代理人  高朝陽
上列當事人聲請消費者債務清理事件，本院裁定如下：
    主  文
債務人所提如附件所示之更生方案應予認可。
    理  由
一、按債務人有薪資、執行業務所得或其他固定收入，法院認更
    生方案之條件公允者，得不經債權人會議可決，逕依債務人
    之聲請或依職權以裁定認可更生方案，消費者債務清理條例
    第64條第1 項定有明文。
二、經查：本件債務人聲請更生，前經本院裁定開始更生程序在
    案，有上開裁定一份在卷可參，又債務人有固定之薪資收入
    ，每月約為新台幣（下同）21,000元等情，業據其提出財產
    及收入狀況說明書、財政部臺灣省南區國稅局95、96年度綜
    合所得稅各類所得資料清單、薪資袋各一份在卷足憑。再觀
    諸債務人所提如附件所示之更生方案，其條件為：每月清償
    6,500 元，分96期（8 年），清償總額計624,000 元，清償
    成數為無擔保及無優先債權總額之61.91%。本院參酌債務人
    並無財產可資變賣、受其扶養之人長女吳宣葶（88年4 月7
    日生）、次女吳澐瑄（89年11月11日生）均就讀國小，年紀
    尚幼等情，亦有財政部臺灣省南區國稅局財產歸屬資料清單
    、債務人財產及收入狀況報告書、戶籍謄本在卷足憑。揆之
    債務人每月收入21,000元扣除每月還款金額6,500 元，即所
    預留之每月生活必要費用為14,500元，包含其食、衣、住宿
    、交通等生活必要支出及與配偶分擔之未成年子女扶養費，
    參酌其住居之台灣省屏東縣依內政部社會司所公佈之98年度
    每人每月最低生活費之9,660 元，應屬合理，從而，其更生
    方案當屬公允、適當、可行，且債務人並無同條例第64條第
    2 項所定不得認可之消極事由存在，故不經債權人會議可決
    ，予以認可該更生方案。另債務人更生方案未載明自何時開
    始清償，為杜爭議，爰將清償日定為由債務人自認可更生方
    案裁定確定之翌日起，於每月10日前（遇假日順延至次上班
    日），依更生方案所示之每期清償額分別給付給各債權人，
    附此敘明。
三、債權人陳述意見略以：（一）債務人與債權人前依銀行公會
    會員辦理消費金融案件無擔保債務協商機制協商，自95 年7
    月14日協商成功，履約還款19期至97年4 月毀諾，在其履約
    期間尚能繳納每月18,066元，觀之與所提更生方案每月還款
    6,500 元，差距甚大，有未忠實陳報收入甚有隱匿財產之嫌
    。（二）債務人還款成數偏低且損及債權人之債權甚鉅，依
    據內政部頒布之98年度臺灣省之最低生活費為9,660 元，該
    數據係依據社會救助法第4 條之最低生活費標準，應以主管
    機關所公布當地區最近一年平均每人消費支出60% 計算，故
    債務人每月生活支出應為6,906 元方屬合理，從而，債務人
    每月還款金額應可再大幅提高。（三）民法所定「對於直系
    血親尊親屬、卑親屬之扶養義務要件，除在『謀生能力之限
    制』有無不同外，仍須以受扶養權利人之需要及扶養義務人
    之能力及身分，加以衡量苟扶養義務人不能維持自己生活時
    ，得減免其義務」之意旨，債務人之扶養費應與其配偶經濟
    能力以比例分配之。（四）債務人履行債務期間，須經歷經
    濟困苦之過程，除應積極開源努力勤奮工作以增加收入外，
    尚須節流勤僕其生活需求而適當控制其生活費用支出，故應
    對其清償期間之生活程度為一定限制等語。惟查：
  （一）債務人名下無任何財產，每月薪資為21,000元等情，業
        據其提出之財產歸屬資料清單、綜合所得稅各類所得資
        料清單、薪資袋附卷可按，應屬可信，債權人以上揭理
        由泛指債務人未忠實列報甚有隱匿財產之嫌，洵屬無據
        。
  （二）另揆之消費者債務清理條例之目的，除保障債權人集團
        性滿足之最大化及公平化外，並為賦與債務人重建復甦
        其經濟生活之機會。故消費者債務清理程序制度之構築
        首需強調生活再建及破綻預防，提高債務人工作意願並
        改善其生活習慣，使能重新出發，從而保障其生存權，
        並促進其義務遂行能力，儘可能永續性回復信用。是若
        還款額度逾越其所能負擔之極限過大，債務人勢必無法
        清償，終至喪失其還債之意願，則債權人反之能實際受
        償的金額勢必大幅降低，因而蒙受實際不利益。本件債
        務人已無可資換價之資產，每月收入用以攤還各債權人
        後所預留之生活必要支出及二位子女扶養費14,500元，
        參酌其住居之台灣省屏東縣依內政部社會司所公佈之98
        年度每人每月最低生活費9,660 元之標準，也僅係維持
        其基本生活之需求等情已如前述，並已將其還款年限延
        長至上開規定之最大年限八年，以提高其還款成數至
        61.89%，故考量其還款能力及所提更生條件尚屬允當、
        可行。
  （三）對無謀生能力之未成年子女之扶養責任，是每一個父母
        親責無旁貸的義務，債務人之二位未成年女兒，分別只
        有9 歲、10歲，有戶籍謄本附卷可按，是其二位未成年
        女兒年紀尚幼，無謀生能力，要難因債務人負債而免除
        其對上開子女之扶養義務。而其配偶工作不定，目前待
        業中，業經債務人向本院陳明並提出其配偶財政部臺灣
        省南區國稅局95、96年度各類所得資料清單在卷供參。
        揆之債務人所預留之生活費14,500元，扣除其本人之生
        活費用後，提供給上開二位女兒之扶養費用僅僅5,000
        元左右，明顯低於內政部社會司所公佈之每人每月最低
        生活費及財政部國稅局扶養親屬免稅額之扣除標準，應
        不為過。
  （四）以債務人目前之信用，已殊難再有向他人貸款之機會，
        且考量其收入並不豐厚，預留供其使用之必要生活費用
        亦僅足以維持其基本生活之所需，自無多於金錢及能力
        供其揮霍或奢侈、浪費之可能，復以債務人將長時期履
        行債務義務，必然從中學習如何合理消費並藉此改善其
        消費習慣，以期待將來重新出發，故本院認無限制其生
        活程度之必要，債權人上揭請求實屬多餘。
四、綜上所述，債務人有固定收入，其更生方案之條件公允，且
    無不得認可之消極事由，揆諸消費者債務清理條例之立法目
    的，保障債權人公平受償，謀求消費者經濟生活之更生機會
    及社會經濟健全發展，故不經債權人會議可決，予以認可該
    更生方案。
五、爰依消費者債務清理條例第64條第1 項裁定如主文。
中    華    民    國    98    年    3     月    20    日
                民事執行處  司法事務官  蘇聰藝
上為正本係照原本作成
如不服本裁定，應於裁定正本送達後10日內，以書狀向本院司法
事務官提出異議。
中    華    民    國    98    年    3     月    20    日
                            書  記  官  張文俊

司法院資訊處製作；財團法人民間司法改革基金會備份。
